最　高　行　政　法　院　裁　定
　　　　　　　　　　　　　94年度裁字第01340號
上　訴　人　奎達國際開發有限公司
代　表　人　乙○○
訴訟代理人　甲○○
被 上訴 人　經濟部智慧財產局
代　表　人　丙○○
上列當事人間因商標異議事件，上訴人對於中華民國93年1月14
日臺北高等行政法院91年度訴字第4793號判決，提起上訴，本院
裁定如下：
　　主  文
上訴駁回。
上訴審訴訟費用由上訴人負擔。
　　理  由
一、按對於高等行政法院判決之上訴，非以其違背法令為理由，
    不得為之，行政訴訟法第242條定有明文。同法第243條第1
    項規定，判決不適用法規或適用不當者，為違背法令；而判
    決有第243條第2項所列各款情形之一者，其判決當然違背法
    令。又提起上訴，應以上訴狀表明上訴理由並應添具關於上
    訴理由之必要證據，復為同法第244條第1項第4款及第2項所
    明定。準此，當事人提起上訴，如以原審判決有行政訴訟法
    第243條第1項不適用法規或適用不當為理由時，其上訴狀應
    有具體之指摘，並揭示該法規之條項或其內容；如以原審判
    決有第243條第2項所列各款情形之當然違背法令為理由時，
    其上訴狀應揭示合於該款之事實。如上訴狀未依此項方法表
    明，或其所表明者，顯與上開法條規定之情形不相合時，即
    難認為已對原審判決之違背法令有具體之指摘，其上訴自難
    認為合法。
二、本件上訴意旨略謂：(一)按商標圖樣相同或近似於他人著名之
    商標或標章，有致公眾混淆誤認之虞者，不得申請註冊，為
    商標法第37條第7款所明定。該條款之適用，係指以不公平
    競爭之目的，非出於自創而抄襲他人已使用之商標或標章申
    請註冊並有致公眾誤信之虞者；又該款所稱著名商標或標章
    指有客觀證據足以認定該商標或標章已廣為相關事業或消費
    者所普遍認知者，復為商標法施行細則第31條明文規定。所
    謂有致公眾誤信之虞者，則以商標本身有使人誤認其所表彰
    之商品性質、品質、產地或其為他人生產、製造、加工、揀
    選、批售經紀而購買之虞，即有其適用，並不以被襲用之商
    標夙著盛譽為必要，本院72年判字第350號判例參照。是以
    ，商標法第37條第7款規範之意旨在保護消費者之利益，使
    消費者免於因受欺瞞而誤購非消費者所認同商標之商品。(二)
    查上訴人係從事電視購物之服務及銷售，早於86年起即銷售
    「金東霖立即朔」商標之瘦身產品，有上訴人產品之包裝盒
    影本乙張，臺北市政府衛生局於87年6月18日來函提及金東
    霖立即塑食品組合產品電視廣告事宜、臺北市政府衛生局於
    87年2月19日來函提及金東霖膠囊食品電視廣告事宜、臺北
    市政府衛生局於89年6月16日提及金東霖立即朔產品電視廣
    告事宜、上訴人自86年起向工廠訂購立即瘦產品之購貨發票
    影本計27張、上訴人自86年起銷售該產品之銷售發票計15張
    、87年度銷售發票計123張、88年度銷售發票計49張可證，
    由以上資料可知，早於系爭商標申請日87年9月14日前，上
    訴人即以近似之「立即瘦」、「金東霖立即朔」商標使用於
    近似之營養保健食品，且於電視、車廂大量廣告促銷，一般
    商品購買人對其商標商品之信譽及品質有一定之認識，因此
    關係人以「立及瘦」申請註冊於礦物質、蛋白質，顯欲利用
    上訴人之商標信譽混淆視聽，促銷自己商品，故本案實有商
    標法第37條第7款規定之適用。(三)次按商標圖樣相同或近似
    於他人先使用於同一商品或類似商品之商標，而申請人因與
    該他人間具有契約、地緣、業務往來或其他關係，知悉他人
    商標存在者，不得申請註冊，為商標法第37條第14款所明定
    。(四)「立即瘦」、「金東霖立即朔」係由上訴人首創使用，
    上訴人與關係人由於業務合作關係，曾共同銷售該商標之產
    品，銷售業績向來不錯，此點可由關係人自87年起提供連續
    之損益表予上訴人可資證明雙方確有合夥，同時一併附上關
    係人要求妙居公司付款明細（妙居公司與上訴人係為關係企
    業），以供參酌，倘若雙方未合作，上訴人何來如此完整且
    連續性之損益表？未料關係人於87年9月在未知會上訴人之
    情形下，將該產品之商標擅自向被上訴人申請註冊，而今反
    倒要求上訴人不得使用該商標，著實令上訴人錯愕不已，關
    係人此種罔顧道義之行徑，令人氣結，故關係人顯係因業務
    往來，得知上訴人商標之存在，揆諸商標法第37條第14款之
    規定，系爭商標亦屬不應核准者。(五)有關被上訴人認為本案
    系爭商標追究時點應為86年6月3日，惟商標法施行細則第27
    條明文規定「審定前申請變更指定使用商品名稱或商標圖樣
    ，以申請變更之日為申請日」，故就本案系爭商標而言，既
    已於87年9月14日提出變更商標圖樣，其追究時點亦當以87
    年9月14日為基準，故被上訴人以86年6月3日作為論斷，有
    欠允當。(六)綜上所陳，系爭商標「立及瘦」係抄襲上訴人早
    先使用之商標「立即瘦」及「金東霖立即朔」，所指定使用
    之礦物質、蛋白質與上訴人使用之營養保健食品性質近似，
    從而關係人以不公平競爭之目的，以非出於關係人自創之商
    標申請註冊，顯有抄襲上訴上訴人使用多年並具知名度之據
    爭商標之嫌，明顯企圖欲搭上訴人具知名度商標便車圖利，
    衡酌一般客觀事實，尚難謂無使一般消費者對其商品來源及
    產製主體發生混淆誤認誤信而購買之虞，系爭商標實有違商
    標法第37條第7款及第14款之規定，應不得核准審定。請依
    法將原處分及原決定撤銷以昭公允，並符法制云云。
三、經查本件上訴理由(一)、(二)、(三)、(四)、(六)部分，核與上訴人在
    商標異議理由書、訴願理由書及原審行政訴訟起訴理由狀之
    內容相同，無非一再述說系爭商標有違異議審定時商標法第
    37條第7、14款規定之理由，並未表明原判決有何不適用法
    規或適用不當等違背法令情事。另上訴理由(五)部分，所指商
    標法施行細則第27條規定「審定前申請變更指定使用商品名
    稱或商標圖樣，以申請變更之日為申請日」，故就本案系爭
    商標而言，既已於87年9月14日提出變更商標圖樣，其追究
    時點亦當以87年9月14日為基準云云，亦未表明原判決係如
    何僅以86年6月3日作為論斷之具體情事，難認上訴人已對原
    判決之違背法令有具體之指摘，揆之首揭規定，本件上訴難
    認為合法，應予駁回。
四、依行政訴訟法第249條第1項前段、第104條、民事訴訟法第
    95條、第78條，裁定如主文。
中    華    民    國    94    年    7     月    21    日
                  第三庭審判長法  官　廖　政　雄
                              法  官　林　清　祥
                              法  官　鍾　耀　光
                              法  官　姜　仁　脩
                              法  官  胡　國　棟
以  上  正  本  證  明  與  原  本  無  異
中    華    民    國    94    年    7    月    22     日
　　　　　　　　　　　　　　　書記官　蘇　金　全
